臺灣臺中地方法院民事判決
110年度重訴字第391號
原      告  林寶鳳  
被      告  吳東育  
            陳玉婷  

上列被告因詐欺案件，經原告提起刑事附帶民事訴訟請求損害賠
償事件，由本院刑事庭裁定移送前來（110年度附民字第64號）
，本院於民國111年1月10日言詞辯論終結，判決如下：
    主    文
一、被告應給付原告新臺幣796萬6000元，及自民國110年2月8日
    起至清償日止，按年息百分之5計算之利息。
二、原告其餘之訴駁回。
三、本判決第一項於原告以新臺幣265萬元為被告供擔保後，得
    假執行。但被告以新臺幣796萬6000元為原告預供擔保後，
    得免為假執行。
    事實及理由
甲、程序方面：
    原告於判決確定前，得撤回訴之全部或一部。但被告已為本
    案之言詞辯論者，應得其同意，民事訴訟法第262條第1項定
    有明文。本件原告起訴時原聲明第1項為：被告巫堉鑫等3人
    應賠償原告新臺幣(下同)800萬元，並自起訴狀繕本送達之
    翌日起至清償日止，按年息百分之5計算之利息（見本院110
    年度附民字第64號刑事卷《下稱附民卷》第6頁），後因巫堉
    鑫與原告於庭外成立和解，原告乃撤回對巫堉鑫之訴訟(見
    本院卷第71頁)，合先敘明。
乙、實體方面：
壹、原告起訴主張：
一、被告於104年7月間，夥同巫堉鑫假藉其經營之耳目雲端科技
    興業有限公司（下稱耳目公司)急需800萬元作為增資證明為
    由，乃透過訴外人即耳目公司所屬記帳業者吳靜宜介紹，於
    104年7月8日向原告商借800萬元，約定借款利息為2萬元，
    且借款資金入帳3日後即可取回，原告應允之。巫堉鑫即依
    被告指示於104年7月9日上午許在臺中市○○○○街00號1樓，將
    耳目公司之國泰世華銀行篤行分行存款帳戶(下稱耳目公司
    篤行帳戶）及巫堉鑫個人之國泰世華銀行篤行分行帳戶(下
    稱巫堉鑫篤行帳戶）之存摺、印章暨利息2萬元，委由吳靜
    宜轉交原告，以擔保入帳資金僅供作資本證明使用而不得支
    領動用。原告遂於104年7月10日15時許至國泰世華銀行大里
    分行進行轉帳，經確認自巫堉鑫篤行帳戶及耳目公司篤行帳
    戶各提領1000元、5000元無訛後，乃各存入9萬2000元及790
    萬元至巫堉鑫篤行帳戶，再持巫堉鑫篤行帳戶轉帳800萬元
    至耳目公司篤行帳戶，原告實際匯出金額為798萬6000元。
    詎吳東育及巫堉鑫竟於104年7月13日9時13分許前往國泰世
    華銀行斗六分行，由巫堉鑫以辦理耳目公司篤行帳戶掛失補
    發存摺之方式，將帳戶內之款項提領一空，並全數交予吳東
    育。原告嗣於104年7月13日10時30分許持耳目公司篤行帳戶
    等資料前往國泰世華銀行提款時始知受騙。案經臺灣臺中地
    方檢察署(下稱臺中地檢署)提起公訴，並經本院刑事庭以10
    9年度訴字第2366號刑事判決(下稱刑事一審判決)判處被告
    有罪。被告不服提起上訴，亦由臺灣高等法院臺中分院(下
    稱臺中高分院)以110年度上訴字第1449號判決(下稱刑事二
    審判決)駁回上訴。爰依侵權行為法律關係提起本件訴訟，
    請求被告賠償800萬元等語。
二、聲明：　　
(一)被告應給付原告800萬元，及自起訴狀繕本送達翌日起至清
    償日止，按年息5％計算之利息。
(二)如受有利判決，願供擔保請准宣告假執行。　　
貳、被告之答辯：
    伊等非耳目公司負責人，亦未收到800萬元，錢係巫堉鑫拿
    走等語。並聲明；一、原告之訴及假執行之聲請均駁回。二
    、如受不利判決，願供擔保請准宣告免為假執行。
參、本院之判斷：
一、原告主張其於上揭時、地遭被告詐欺取財之事實，案經臺中
    地方檢察署提起公訴，並經刑事一審判決判處被告有罪。被
    告不服提起上訴，亦經刑事二審判決認定被告有罪等情，有
    刑事一、二審判決書在卷可憑(見本院卷第21-47頁、外放影
    卷第47-73頁、第405-431頁) ，並有本院調閱刑事二審判決
    刑事卷宗在卷可佐，原告之主張，自堪信為真實。
二、本件原告主張被告向其誆稱耳目公司急需資金證明，並以利
    息2萬為借款條件向原告借款周轉，致原告陷於錯誤而交付8
    00萬元等情，為被告所否認，並以前詞置辯，惟查:  
(一)證人巫堉鑫於刑事一審審理時證稱：當初被告跟伊說渠等信
    用不良，需要人頭擔任新公司負責人，因當時伊缺錢，就同
    意以1個月2萬元、1個禮拜5000元之代價擔任久仁開發實業
    有限公司(下稱久仁公司)及嗣後成立之耳目公司之人頭負責
    人等語(見外影放卷第410-411頁)。且證人即記帳業者吳靜
    宜於刑事偵訊及刑事一審審理時證稱：久仁公司是由伊的前
    客戶公司停業所轉讓，係由被告與伊接洽公司變更相關事宜
    ，伊一直有幫久仁公司處理報稅、憑證等稅務事項，伊都是
    跟陳玉婷接洽，收錢也是跟陳玉婷收。後來耳目公司要做公
    司增資也是陳玉婷跟伊談。久仁公司之實際負責人伊會認為
    是被告，因為伊都是跟被告拿帳冊、請錢等語(見外放影卷
    第413-414頁)。又證人即久仁公司職員鄭佩雅於刑事一審審
    理時證稱：被告會像老闆一樣叫伊做事，伊要領錢也是找被
    告，而不是找巫堉鑫，伊認知上公司負責人是被告，不知道
    為什麼被告要跟伊提說巫堉鑫是老闆等語(見外放影卷第415
    -416頁)，互核指證內容大致相同。被告固推稱巫堉鑫始為
    久仁公司及耳目公司之負責人云云，惟由上開證述內容可認
    皆係被告出面委由吳靜宜辦理公司登記或稅務事項，亦由被
    告交付相關帳冊資料予吳靜宜；而被告亦實際指揮鄭佩雅完
    成交辦事務，且吳靜宜及鄭佩雅均係向被告領款等情，顯見
    巫堉鑫僅係久仁公司及耳目公司之登記負責人，被告始為久
    仁公司及耳目公司之實際負責人至明。
(二)證人巫堉鑫復於刑事偵訊及刑事一審審理時證稱：被告有跟
    伊講耳目公司要增資借款，要向吳靜宜的友人借款800萬元
    ，伊未跟金主接觸，都是被告私下跟吳靜宜接洽。嗣被告要
    伊去國泰世華銀行開設伊跟耳目公司的新帳戶供原告匯入借
    款，且吳東育另要求伊開設新帳戶完成後，要將上開2帳戶
    交給他，吳靜宜有向伊索取存摺、印章跟身分證，吳東育有
    要伊轉交存摺跟印章給吳靜宜，但要伊跟吳靜宜講說身分證
    在旅行社。…800萬元匯入後，吳東育載伊到銀行要伊先辦理
    存摺遺失補發手續，領出800萬元後將錢全部拿走(見外放影
    卷第419-421頁)。另證人吳靜宜於刑事偵訊及刑事一審審理
    時證稱：伊原來是在做久仁公司業務，後來多了耳目公司，
    伊拿到耳目公司帳冊沒多久，陳玉婷就跟伊說耳目公司要增
    資，伊就在104年7月間跟原告說耳目公司要借款800萬元做
    增資證明，當時伊都是找陳玉婷商談耳目公司增資事項，吳
    東育也常在場，伊有跟陳玉婷說原告匯入帳戶內的800萬元
    不能領取，而且原告有要求要身分證，但直到原告匯入款項
    ，伊仍未拿到巫堉鑫之身分證。原告嗣於104年7月13日發現
    800萬元被提領，伊有打電話去國泰世華銀行詢問，銀行人
    員稱巫堉鑫告知其存摺遺失，需用身分證重新辦理補發存摺
    ，伊才知道巫堉鑫是打算領取此筆金錢才遲未交付身分證等
    語(見外放影卷第423-424頁)。是本件被告確為耳目公司之
    實際負責人，巫堉鑫僅為登記負責人，已如前述；而依上開
    證人巫堉鑫、吳靜宜之證詞可知，耳目公司上開增資借款80
    0萬元自始係由陳玉婷與吳靜宜接洽尋找金主，且約定款項
    匯入登記負責人即巫堉鑫之帳戶而不能提領，另吳東育於商
    談過程中亦有在場，嗣由陳玉婷、吳東育指示巫堉鑫於104
    年7月8日前往國泰世華銀行篤行分行分別開立耳目公司、巫
    堉鑫之新帳戶，並將2帳戶資料交予吳東育，以供耳目公司
    增資匯入款項使用，再由吳東育指示巫堉鑫將內含上開2開
    戶存摺、印鑑章等資料交予吳靜宜，吳東育並授意巫堉鑫向
    吳靜宜佯稱其身分證交予旅行社申辦護照而無法提供，待原
    告於104年7月10日13時許，匯入增資款項至巫堉鑫上開帳戶
    再轉匯至耳目公司帳戶後，吳東育隨即於同年月13日上午駕
    車搭載巫堉鑫前往國泰世華斗六分行，由吳東育交予巫堉鑫
    上開帳戶印鑑章相似之印章，並指示巫堉鑫單獨進入銀行內
    申辦耳目公司存摺掛失補發，隨即將原告匯入之增資款項提
    領一空，並將款項全數交予在銀行外車內等候之吳東育。被
    告雖否認上開犯行，惟查，被告既為耳目公司實際負責人，
    且耳目公司增資借款均由陳玉婷出面與吳靜宜接洽，顯見上
    開耳目公司增資過程均由陳玉婷主導，參以陳玉婷既係與吳
    靜宜接洽尋找金主為其實際負責之耳目公司增資之人，而該
    筆增資借款金額高達800萬元，數額龐大，衡之常情，於尋
    得金主後，後續匯款欲交付之匯入款項帳戶存摺、印鑑章及
    欲給予金主之報酬等資料，理應由陳玉婷或陳東育親自出面
    交予吳靜宜處理，惟其2人均僅指示由巫堉鑫單獨出面交付
    相關資料，且由吳東育告知巫堉鑫向吳靜宜佯稱身分證因申
    辦護照暫時無法提供，顯見被告自始即有假借耳目公司增資
    名義，藉由吳靜宜尋找金主借款匯入耳目公司帳戶後，再居
    於幕後指示巫堉鑫出面佯稱存摺遺失而申請補發後，再將原
    告匯入之款項全數提領，是被告以上述手法提領原告所匯入
    之款項，至為明確。
(三)被告固推稱上開款項悉由巫堉鑫取走云云，然承前所述，巫
    堉鑫僅係受雇於被告，且聽命被告指示行事，而吳東育於10
    4年7月13日上午乃親自開車搭載巫堉鑫前往國泰世華斗六分
    行，指示巫堉鑫辦理存摺掛失補發後，再將原告匯入之款項
    提領一空，堪認全程參與領款事宜之人僅為吳東育及巫堉鑫
    二人，吳東育既為巫堉鑫之雇主，且全盤操控上開計畫，復
    自行開車搭載巫堉鑫前往銀行領款，吳東育既可掌控巫堉鑫
    之行動，焉有可能放任巫堉鑫自行取走上開鉅額款項而未置
    一詞。又被告原為夫妻，嗣於102年5月13日離婚，惟渠二人
    離婚後仍維持密切共事關係，且自上開證人詞述內容，益見
    本案相關情節均由被告共同謀議策劃，並指揮巫堉鑫補發存
    摺後提領款項，足認吳東育自巫堉鑫處取走提領之款項後，
    應與陳玉婷朋分無訛，被告所辯顯屬事後空言卸責之詞，要
    無可採。是原告請求被告賠償所受損失，為有理由，應予准
    許。
三、按因故意或過失，不法侵害他人之權利者，負損害賠償責任
    。故意以背於善良風俗之方法，加損害於他人者亦同。違反
    保護他人之法律，致生損害於他人者，負賠償責任。民法第
    184條第1項、第2項前段分別有明定。被告以前開詐術使原
    告交付款項而受有損害，即屬故意以背於善良風俗之方法，
    不法侵害原告之財產權。原告固請求被告給付800萬元，惟
    本院參酌依原告所述匯款流程（見本院卷第60頁），原告實
    際匯出金額為798萬6000元(即9萬2000元+890萬元-100萬元-
    1000元-5000元=798萬6000元)，而非其請求之800萬元數額
    ，扣除原告自承已收取2萬元現金利息等語（見本院卷第60
    頁），則原告實際受損金額為796萬6000元。準此，原告因
    被告之侵權行為得請求之損害賠償為796萬6000元，逾此部
    分，為無理由。
四、給付有確定期限者，債務人自期限屆滿時起，負遲延責任。
    給付無確定期限者，債務人於債權人得請求給付時，經其催
    告而未為給付，自受催告時起，負遲延責任。其經債權人起
    訴而送達訴狀，或依督促程序送達支付命令，或為其他相類
    之行為者，與催告有同一之效力。為民法第229條第1項、第
    2項所明定。又遲延之債務，以支付金錢為標的者，債權人
    得請求依法定利率計算之遲延利息。但約定利息較高者，仍
    從其約定利率；而應付利息之債務，其利率未經約定，亦無
    法律可據者，年息為百分之5，民法第233條第1項、第203條
    亦有明文。查本件原告對被告請求損害賠償，核屬無確定期
    限之給付，經原告提起本件訴訟，而本件刑事附帶民事訴訟
    起訴狀繕本係於110年1月28日、同年1月27日寄存送達於吳
    東育、陳玉婷住所之轄區派出所，有本院送達證書在卷足參
    （見本院卷第9-13頁），是原告請求被告應給付自起訴狀繕
    本最後送達被告之翌日即110年2月8日起算至清償日止，按
    週年利率百分之5計算之遲延利息，核與上開規定相符，亦
    應予准許。
五、從而，原告本於前揭原因事實，依侵權行為之法律關係，請
    求被告應給付原告796萬6000元，及自110年2月8日起至清償
    日止，按年息5％計算之利息，為有理由，應予准許。
六、兩造均陳明願供擔保分別聲請宣告假執行、免為假執行，均
    核無不合，爰各酌定相當之擔保金額准許之。
七、本件事證已臻明確，原告所提其餘攻擊防禦方法及證據，經
    本院審酌後，核與本件判決結果不生影響，爰不一一論述，
    附此敘明。
八、本件係原告於刑事訴訟程序所提起之附帶民事訴訟，依刑事
    訴訟法第504條第2項規定，免納裁判費，且原告就被告所提
    起前開訴訟程序，尚無其他訴訟費用之支出，本院爰不就訴
    訟費用之負擔部分另為諭知，併予敘明。
中　　華　　民　　國　　111 　年　　2 　　月　　25　　日
                  民事第四庭    法  官  林婉昀

如對本判決上訴，須於判決送達後20日內向本院提出上訴狀。如
委任律師提起上訴者，應一併繳納上訴審裁判費。
上為正本係照原本作成。
中　　華　　民　　國　　111 　年　　2 　　月　　25　　日
                                書記官  王嘉仁